【裁判字號】    89,交易,257
【裁判日期】    890831
【裁判案由】    過失傷害
【裁判全文】
臺灣高雄地方法院刑事判決                        八十九年度交易字第二五七號
    公  訴  人  臺灣高雄地方法院檢察署檢察官
    被      告  乙○○
右列被告因過失傷害案件，經檢察官提起公訴（八十九年度偵字第二八三五號），本
院判決如左：
    主  文
乙○○因過失傷害人，處拘役參拾日，如易科罰金，以參佰元折算壹日。
    事  實
一、乙○○考領有重型機車駕駛執照，於民國八十八年十月三十一日下午五時三十分
    許，騎乘車牌號碼ＯＮＧ─九三五號重型機車，沿高雄縣美濃鎮○○路廣善堂前
    由南往北方向行駛，行至福美路與中山路一段無號誌交岔路口左轉中山路一段由
    東往西（即旗山往美濃）方向行駛時，原應注意汽車行經無號誌交岔路口轉彎時
    ，支線道車應暫停讓幹線道車先行，且應行至交岔路口中心處左轉，不得佔用來
    車道搶先左轉，而當時天候晴，柏油路面乾燥無缺陷，亦無其他障礙物，雖夜間
    無照明設備，惟只要稍加注意，應可看見往來車輛，且依其智識、能力亦無不能
    注意之情事，詎於行經前揭路口疏未注意及此，貿然佔用來車道搶先左轉，適有
    未考領有任何機車駕駛執照且未配戴安全帽之少年甲○○，亦疏未注意輕型機車
    不得在快車道超速行駛，竟騎乘車牌號碼ＷＪＰ─○八八號輕型機車，沿中山路
    一段快車道由西往東（即美濃往旗山，起訴書誤載為旗山往美濃））方向行駛至
    該處，因閃避不及，致所騎乘之機車車頭與乙○○重型機車車頭左半部互撞，造
    成甲○○人車倒地，因而受有前胸挫傷、胸部、右大腿兩下肢多處擦傷之傷害。
二、案經被害人王順源訴由高雄臺灣高雄地方法院檢察署檢察官偵查起訴。
    理  由
一、訊據被告乙○○固坦承於右揭時、地，騎乘機車從福美路左轉中山路一段往美濃
    方向行駛時，在中山路一段往旗山方向之快車道上，與告訴人甲○○騎乘之機車
    相撞，惟矢口否認有何過失犯行，辯稱：當時伊看中山路一段往旗山之方向沒來
    車，才從福美路左轉騎到中山路中間分向線處等往美濃方向沒車時，再駛入往美
    濃之車道行駛，伊在看美濃方向有無來車時，王順源就騎車撞過來云云。惟查，
    右揭事實，業據告訴人王順源迭於偵審中指述綦詳，而告訴人確受有如事實欄所
    示傷害之事實，亦有行政院衛生署旗山醫院診斷證明書影本乙紙附卷足憑。又本
    件肇事地點係在前揭交岔路口附近，即中山路一段三六五號往旗山方向之快車道
    上，兩車撞擊後散落物係在往旗山方向快車道靠近慢車道附近，告訴人之機車倒
    在往美濃方向快車道上，被告之機車倒在往旗山方向快車道中心處，並在該路往
    旗山向快車道近慢車道處留有刮擦痕，此觀卷附道路交通事故調查報告表及肇事
    現場照片自明；再參諸被告庭提之真正行車路線圖，被告係行至前揭交岔路口出
    口處，即左轉沿告訴人行進方向，由東南向西北斜線欲橫越往旗山方向（西向東
    ）之快慢車道，準備進入往美濃方向之車道，足徵本件交通事故係：被告在未行
    駛至交岔路口中心時，即佔據中山路一段往旗山方向之車道搶先左轉，而在往旗
    山方向快車道靠慢車道處左轉中，與甲○○之機車相撞，造成告訴人之機車正面
    車頭全毀衝至對向快車道，被告之機車左側車頭全毀倒在往旗山方向之快車道，
    並在往旗山方向快車道靠慢車道處留下散落物，灼然至明。是被告辯稱係在中山
    路一段分向線上待轉被撞乙節，顯係卸責之詞，不足採信。
二、按汽車（依道路交通安全規則第二條第一款、第三條第六款規定，機車係屬道路
    交通管理處罰條例及該條例第九十二條授權制定之道路交通安全規則所規定之「
    汽車」之一種）行駛至無號誌交岔路口轉彎時，支線道車應暫停讓幹線道車先行
    ，且應行至交岔路口中心處左轉，不得佔用來車道搶先左轉，道路交通安全規則
    第一百零二條第二款、第四款分別定有明文。被告既考領有重型機車駕駛執照，
    自應知悉甚詳，且亦為其應注意並能注意之義務，則其騎車行經上開交岔路口左
    轉時，理應暫停讓中山路一段之車輛先行，且不得佔用來車道搶先左轉，而當時
    天候晴，柏油路面乾燥無缺陷，亦無其他障礙物，雖夜間無照明設備，惟只要稍
    加注意，應可看見往來車輛，且依其智識、能力亦無不能注意之情事，詎未讓直
    行車先行即佔用來車道搶先左轉，致告訴人閃避不及而受有前揭傷害，被告之駕
    駛行為有過失，灼然至明。況本件車禍肇事責任經送台灣省高屏澎區車輛行車事
    故鑑定委員會鑑定，亦認被告駕駛重機車支線左轉未讓直行車先行，為肇事主因
    ，有該鑑定委員會八十九年六月二十三日高屏澎鑑字第八九○八五八號鑑定意見
    書附卷可考。又按輕型機器腳踏車已劃分快慢車道之道路，應在慢車道行駛，其
    行車速度在郊外慢車道上，時速不得超過四十公里，且駕駛人應隨時注意車前狀
    況，並隨時採取必要之安全措施，以避免危險之發生，道路交通安全規則第九十
    九第一項第二款、第九十三條第二款、第九十四條第三項分別定有明文。而本件
    車禍係發生在中山路一段往旗山方向快車道上，兩車撞擊後，告訴人之機車車頭
    正面全毀，已如前述，且告訴人迭於偵審中自承其行車速度約時速五十至六十公
    里，顯見告訴人騎稱機車疏未注意上開輕型機車時速不得超過四十公里且不得行
    駛快車道之規定，又疏未注意被告騎乘機車正佔用其車道搶先左轉致撞及被告機
    車，而非被告攔腰撞及告訴人機車無訛，是告訴人之駕駛行為亦有過失，惟此仍
    不得解免被告過失罪責，附此敘明。又告訴人確因本件車禍受有前開傷害，已詳
    如前述，是被告之過失犯行與告訴人之受傷間，顯有相當因果關係。本件罪證已
    臻明確，被告過失犯行洵堪認定。
三、核被告所為，係犯刑法第二百八十四條第一項前段之過失傷害罪。爰審酌被告因
    疏未注意支線道車應讓幹線道車先行，且未行至路口中心處即佔用來車車道搶先
    左轉而肇事，告訴人所受之傷害均為擦傷、挫傷，傷情非重，反觀被告因本件車
    禍而受有右大腿後面裂傷已癒合十公分長、左側膝內側半月軟骨破裂之傷害，此
    有高雄地方法院檢察署法醫出具之驗傷診斷書及高雄榮民總醫院診斷證明書各一
    紙在警卷及偵查卷可稽，且告訴人就本件車禍之發生亦有過失，及告訴人於本院
    調查中亦表示願賠償被告並撤回本件傷害告訴（惟被告亦須向少年法院撤回對告
    訴人之傷害告訴），但被告固執己見，堅認自己無過失及所受損害非輕，對告訴
    人賠償數額不滿而不願和解等一切情狀，爰量處如主文所示之刑，並諭知易科罰
    金之折算標準。
據上論斷，應依刑事訴訟法第二百九十九條第一項段，刑法第二百八十四條第一項前
段、第四十一條，罰金罰鍰提高標準條例第一條前段、第二段，判決如主文。
本案經檢察官呂幸玲到庭執行職務。
中      華      民      國    八十九    年      八      月    三十一    日
                                  臺灣高雄地方法院交通法庭
                                      審判長法  官  李  嘉  興
                                            法  官  王  俊  隆
                                            法  官  廖  純  卿
右正本證明與原本無異。
如不服本判決，應於判決送達後十日內，向本院提出上訴狀。
                                  書記官  林  孝  聰
中      華      民      國    八十九    年      八      月    三十一    日
附錄本判決論罪之法條：
刑法二百八十四條第一項前段
因過失傷害人者，處六月以下有期徒刑、拘役或五百元以下罰金。


司法院資訊處製作；財團法人民間司法改革基金會備份。
